【裁判字號】    94,訴,603
【裁判日期】    950315
【裁判案由】    損害賠償
【裁判全文】
臺灣新竹地方法院民事判決               94年度訴字第603號
原      告  乙○○
訴訟代理人  林思銘律師
被      告  甲○○
上列當事人間損害賠償事件，本院於民國95年2 月23日辯論終結
，判決如下：
    主  文
被告應給付原告新台幣貳佰拾肆萬伍仟零陸拾貳元，及自民國
九十四年一月六日起至清償日止，按年息百分之五計算之利息。
原告其餘之訴駁回。
訴訟費用由被告負擔五分之二，餘由原告負擔。
本判決第一項於原告以新臺幣柒拾捌萬元為被告供擔保後，得假
執行。
原告其餘假執行之聲請駁回。
    事實及理由
一、原告起訴主張：
(一)甲○○於民國92年8月8日晚上11時48分許，將其所駕駛、且
    搭載友人宋佳政之車牌號碼ＪX－4078 號自用小客車，併排
    停放在新竹縣竹東鎮○○路○段320 號之7－ELEVEN便利商店
    前，於至上開便利商店購物後為開啟車門之際，適有同向後
    方由原告乙○○騎乘之車牌號碼VKZ－830號輕型機車，沿竹
    東鎮○○路外側車道由竹東往新竹方向駛至，因而撞及甲○
    ○所駕駛之上開車輛左前車門，致受有頭部外傷、顱內出血
    、左顳葉腦出血、鎖骨骨折之傷害，而乙○○經送醫救治接
    受腦部手術後，仍因語言中心損傷造成部分語言功能永久喪
    失之身體上重大難以治癒之重傷害。
(二)請求損害之內容：
   1、醫療費支出：
      原告因本件車禍於當日經由聯安救護車有限公司送往林口
      長庚醫院急救，且因此受有重傷，為此請求支出醫療費新
      台幣(下同)64898元及救護費用3700元。
   2、看護費支出：
      原告因傷致無法生活自理，曾於92年9月1日至同月30日委
      請看護照顧，為此，請求此部分看護費支出計66000元。
   3、勞動能力喪失：
      原告於車禍前原任職在慎立科技股份有限公司，事後經勞
      工保險局核定原告所受之傷害程度符合殘障給付標準表規
      定第八項，所減少之勞動能力程度為69.21%，原告當時平
      均投保薪資為21000元，為62年6月12日生，以勞動年數至
      60歲計算，原告尚有30年之勞動年數，因此原告勞動能力
      損失新台幣0000000元 (174409*18.0000000)。
   4、精神損害賠償：
      原告事發當時正值30歲之年華，身心健全，如今腦部殘廢
      、語言中心損害，言語功能異常，社交功能退化，雖經長
      期復健治療，終身只能從事輕便工作，行動遲滯，精神上
      之痛苦，洵難於言喻，是應命被告賠償原告精神上損害即
      慰藉金0000000元，始為相當。
   5、綜上各項，被告應賠償原告0000000元。
(三)並聲明：
    1、被告應給付原告0000000元，及自起訴狀繕本送達之翌日
       起至清償日止，按年息5％計算之利息。
    2、原告願供擔保，請准宣告假執行。
二、被告方面：
    對於刑事案件所認定之事實並無意見，惟原告請求之費用過
    高，其無經濟能力支付。
三、本件爭執要點：
  (一)本件被告就原告所受之傷害間是否存有侵權行為？
  (二)原告提出之賠償範圍是否合理？
四、本院得心證之理由
(一)被告甲○○本應注意汽車在快車道，不得臨時停車，亦不得
    併排臨時停車，且無不能注意之情事，竟疏未注意，而於92
    年8月8日晚上11時48分許，將其所駕駛、且搭載友人宋佳政
    之車牌號碼ＪX－4078 號自用小客車，併排停放在新竹縣竹
    東鎮○○路○段320號之7－ELEVEN 便利商店前，於至上開便
    利商店購物後上車欲關門之際，未注意讓後方車輛先行，適
    有無照同向後方由原告乙○○騎乘之車牌號碼VKZ－830號輕
    型機車，沿竹東鎮○○路外側車道由竹東往新竹方向駛至，
    亦疏未注意車前有甲○○併排停車、且正在關車門之狀況，
    而未及時採取必要之安全措施，因而撞及甲○○所駕駛之上
    開車輛左前車門，致受有頭部外傷、顱內出血、左顳葉腦出
    血、鎖骨骨折之傷害等事實，業據原告提出診斷證明書診斷
    證明書及勞工保險殘廢診斷書為證，且經本院調閱本院93年
    度交易字第87號刑案卷所附之道路事故現場圖、道路事故調
    查報告表及現場照片、臺灣省竹苗區車輛行車事故鑑定委員
    會竹鑑字第九三０四四一號鑑定意見書可參，並為被告所不
    爭執，應堪採信。原告雖起訴主張被告係於開啟車門之際導
    致
    本件車禍之發生，然本院參酌上述刑事案件中證人宋佳政及
    周公亮證述之情節，認應以「關車門之際」較符事實，然此
    亦無解於被告就上開車禍之發生所應負之責任。
(二)按汽車臨時停車時，於橋樑、隧道、圓環、障礙物對面、鐵
    路平交道、人行道、行人穿越道、快車道等處，不得臨時停
    車，另亦不得併排臨時停車；次按，汽車行駛時，駕駛人應
    注意車前狀況，並隨時採取必要之安全措施，道路交通安全
    規則第111條第1項第1、5款、第94條第3項，分別定有明文
    。被告領有合格之駕駛執照，其於上述時、地臨時停車，自
    應注意上開規定，竟未注意，任意為併排之停車，致原告乙
    ○○所騎乘之機車由後撞上而肇事，堪認其未遵守上開停車
    規定，而有注意義務之違反，是被告就本件車禍之發生顯有
    過失。而原告乙○○無照駕駛，且未注意車前狀況而採取必
    要之安全措施，雖亦有過失，惟此仍無礙於被告過失責任之
    成立。又原告乙○○因本件車禍導致身體所受之傷害，已達
    難以治癒之重傷害程度，已如上訴，則被告之過失行為與原
    告重傷害間，顯然具有相當之因果關係，從而原告依據侵權
    行為之法理請求被告賠償下列損失為有理由。
(三)原告得請求賠償範圍：
１、原告醫療部分之損害為68598元
    依據原告提出之長庚紀念醫院診斷證明書、行政院衛生署竹
    東醫院診斷證明書、行政院衛生署新竹醫院診斷證明書、勞
    工保險殘廢診斷書，暨長庚紀念醫院林口分院94年4 月19日
    （94）長庚院法字第0257號函及95年2月3日（94)長庚院法
    字第1077號函、行政院衛生署新竹醫院94年5月16日新醫歷
    字第0940003076號函在卷可知，原告乙○○確實因本件車禍
    受有頭部外傷腦出血之傷害，而致語言中心損傷、語言功能
    異常，而有部分語言功能永久喪失之情形，且原告因頭部外
    傷於92年8月9日接受開顱受術清除腦出血，8 月29日出院。
    10月1日再次接受顱骨復型及擴創清創手術，並於12月1日出
    院。故原告提出救護車收據3700元及醫療單據計69649 元均
    屬必要，且原告請求醫療費用為68598 元，亦未逾上開實際
    支出之金額，自屬有理由，應予准許。
２、看護費用之損失為66000元
    查原告於上開接受手術期間，均須他人協助照顧日常生活，
    故住院期間應需看護照料，本院審酌原告上開住院期間共計
    82天，此有上開長庚紀念醫院函文可稽，雖原告請求係自92
    年9月1日起至同年9月30日之看護費共計66000元，然本院審
    酌原告既有實際看護之必要及支出，故此部分請求亦為有理
    ，應予准許。
３、勞動能力喪失之損害為0000000元
    勞工年滿六十歲者，雇主得強制其退休，勞動基準法第54條
    第1項第2款定有明文。因此，年滿60歲為我國國民之平均勞
    動能力之界限。查原告為62年6月12日生，車禍時為30 歲又
    1月餘，其離強制退休之60歲，尚有29年10 月之期間，又原
    告車禍時任職於慎立科技股份有限公司，每月投保薪資為21
    000 元之情，有原告所提之勞工保險局核定通知書可參。又
    原告右側肢體偏癱，應符合勞工保險殘廢給付標準表障害項
    目第六十二項，其勞動能力喪失之比例為92.28%。故原告因
    本件車禍而至勞動能力喪失之損失為0000000元（(21000*12
    *18.0000000+21000*10/12*0.4082)*0.9228 =0000000）。
４、精神上損害賠償金應以600000元為適當
    查原告於車禍發生時正值30歲之年華，本件車禍造成原告腦
    部殘廢、語言中心損害，言語功能異常，社交功能退化，雖
    經長期復健治療，終身只能從事輕便工作，行動遲滯，影響
    日後生活品質甚鉅，精神上之痛苦，自難言喻，且併審酌原
    告名下有地目建之土地3 筆及投資，被告名下無任何不動產
    之情，此有本院之電子閘門查詢所得之稅務電子閘門財產所
    得調件明細表在卷可參，本院審酌兩造之身份、地位、兵濟
    狀況等一切情狀，認原告精神上之損害賠償以600000元為適
    當。
５、綜上所陳，原告劉善郎部分得請求之金額共計0000000元（
    68598+66000+0000000+0000000=0000000）。
６、按保險人依據強制汽車責任保險法規定給付之保險金，視為
    加害人或被保險人損害賠償金額之一部分，加害人或被保險
    人受賠償請求時，得扣除之，強制汽車責任保險法第32條定
    有明文。兩造不爭執原告已具領強制責任保險金0000000 元
    ，依上所述，應扣除之，故原告所得請求之賠償金額為000
    0000元。
７、又本件車禍雖因被告不當併排停車所致，然原告無照駕駛無
    法從容應變以致所受之傷較為嚴重，就損害之擴大亦與有過
    失，本院審酌上情及兩造過失致發生本件車禍原因力之強弱
    ，認應減輕被告賠償責任十分之四，準此，依過失相抵原則
    ，原告僅得請求被告賠償上開金額共0000000元。
五、綜上所述，原告本於侵權行為法律關係，請求被告給付原告
    0000000 元，及自本件起訴狀繕本送達翌日即94年1月6日起
    至清償日止，按週年利率百分之5 計算之利息，為有理由，
    應予准許，逾上開部分之請求，則無理由，應予駁回。
六、假執行之宣告：
    原告陳明願供擔保，聲請宣告假執行，經核本判決原告勝訴
    部分，要無不當，爰酌定相當之擔保金額宣告之；原告其餘
    假執行之聲請，因該部分訴之駁回而失所依據，應併予駁回
    。
七、本件事證已臻明確，兩造其餘主張及舉證，經審酌與判決結
    果尚不生影響，均不另論述，併予敘明。
八、結論：本件原告之訴為一部有理由，一部無理由，應依民事
    訴訟法第79條、第390條第2項，判決如主文。
中    華    民    國    95    年    3    月    15     日
                  民事第一庭    法  官   彭淑苑
以上正本係照原本作成。
如對本判決上訴，須於判決送達後20日內向本院提出上訴狀。
                                書記官   張永榮
中    華    民    國    95    年    3    月    15     日


司法院資訊處製作；財團法人民間司法改革基金會備份。
